臺北高等行政法院判決
                                      100年度訴字第155號
                                   100年5 月5 日辯論終結
原      告　林許金桃即奕程企業社
被      告　新北市政府經濟發展局
代　表　人　江俊霆（局長）
訴訟代理人  陳靜玫
            柯宗志
上列當事人間工廠管理輔導法事件，原告不服臺北縣政府中華民
國99年11月24日北府訴決字第0990628750號訴願決定，提起行政
訴訟，本院判決如下：
    主      文
原告之訴駁回。
訴訟費用由原告負擔。
    事實及理由
一、事實概要：
    緣改制前臺北縣政府（改制後為新北市政府）聯合查報小組
    於民國（下同）99年4 月29日至臺北縣三重市（改制後為新
    北市○○區○○○街170 號稽查，發現原告於該址以「奕程
    企業社」名義設廠，從事金屬零件電鍍製造、加工業務，未
    辦理工廠登記，違反行為時工廠管理輔導法第10條第1 項規
    定，爰依同法第23條規定，以99年5 月28日北經工字第0990
    432759號函（下稱原處分）處以勒令停工並罰鍰新臺幣（下
    同）5 萬元。原告不服，提起訴願，遭決定駁回後，遂提起
    本件行政訴訟。
二、原告主張略以：
    原告曾多次向相關機關詢問要如何辦理工廠登記，也曾多次
    努力爭取要申請辦理工廠登記，並非故意不為，且行政罰法
    第5 條所定從新從輕原則，應是「實體從舊，程序從新」，
    何以本案不適用工廠管理輔導法增訂第33條的規定輔導未登
    記工廠合法經營，況該修正草案已於99年6 月2 日公布，亦
    是政府為了更促進臺灣經濟發展所為的政策鬆綁，何以政府
    不為百姓的輔導後盾，反而逼迫原告關廠。為此，提起本件
    訴訟，並聲明求為判決：訴願決定、原處分均撤銷。
三、被告則以：
    (一)工廠管理輔導法修正條文係於99年6 月2 日公布，本案裁
      罰時點為新法修正公布前，因此，本案適用法令為舊法即
      修正前工廠管理輔導法，先予敘明。
    (二)依修正前工廠管理輔導法第2 條、第10條第1 項、第15條
      第2 款、第23條第1 款規定，並參以經濟部於95年12月20
      日經工字第09504607600 號公告：「工廠從事物品製造、
      加工之範圍、一定面積、一定電力容量、熱能暨產業類別
      」，其中對於一定面積及一定電力容量、熱能係公告於該
      公告事項第二、三項，即一定面積係廠地面積達100 平方
      公尺以上，或廠房面積達50平方公尺以上；所謂一定電力
      容量、熱能係一定馬力與電熱之合計達2.25千瓦以上。聯
      合查報小組於99年4 月29日前往臺北縣三重市○○街170
      號稽查，現場計有機械設備車床1 台、電鍍槽2 組、砂輪
      機1 台、天車1 台、空壓機1 台，並從事金屬零件電鍍製
      造、加工業務，且該地廠房面積及馬力數皆已達到經濟部
      公告之標準，已符合工廠管理輔導法第2 條之規定，故被
      告認事用法，尚無違法或不當。
    (三)本案所從事製造、加工範圍，以行政院主計處編印之中華
      民國行業標準分類之C 大類之25中類「金屬製品製造業」
      （檢陳中國行業標準分類C 大類第25中類相關資料一份）
      ，另經被告工商登記科查詢，原告至100 年3 月29日止，
      並未申請一般工廠登記。
    (四)工廠管理輔導法第33條條文增訂理由，係為輔導現有未登
      記工廠合法經營，期能透過合理法規鬆綁機制，讓未登記
      工廠繼續經營，以促進有限資源的有效利用，活絡經濟，
      惟適用範圍僅適用於中央主管機關公告之「特定地區範圍
      」，並非原告所稱任何地區皆可就地輔導合法（中央主管
      機關即經濟部，尚未公告特定地區範圍）。另工廠管理輔
      導法修正條文係於99年6 月2 日公布，依據中央法規標準
      法第13條規定，該修正條文於99年6 月4 日起生效，本案
      裁罰時點為法規生效日前，依實體法從舊之原則及行政罰
      法第5 條規定意旨，並無適用新修正之工廠管理輔導法第
      33條情形，原告所辯乃屬對法令之誤解。
    (五)綜上所述，原告違規事實明確，被告依據工廠管理輔導法
      處以勒令停工並罰鍰5 萬元，並無違誤，為此求為判決：
      駁回原告之訴。
四、按「本法所稱工廠，指有固定場所從事物品製造、加工，其
    廠房或廠地達一定面積，或其生產設備達一定電力容量或熱
    能者。」、「前項所稱從事物品製造、加工之範圍、一定面
    積及一定電力容量、熱能，由中央主管機關公告之。」、「
    本法所稱主管機關：在中央為經濟部；在直轄市為直轄市政
    府；在縣（市）為縣（市）政府。」、「工廠設廠完成後，
    應依本法規定申請登記，經主管機關核准登記並發給工廠登
    記證後，始得從事物品製造、加工。但國防部所屬軍需工廠
    ，不在此限。」、「工廠有下列情形之一者，主管機關應令
    行為人停工，並各處新臺幣2 萬元以上10萬元以下罰鍰；拒
    不遵守者，各再處行為人4 萬元以上20萬元以下罰鍰，並得
    連續處罰：一、違反第10條第1 項規定未取得工廠登記證，
    擅自從事物品之製造、加工者。……」行為時工廠管理輔導
    法第2 條第1 項、笫2 項、第3 條、第10條第1 項及第23條
    第1 款分別定有明文。又經濟部依前揭工廠管理輔導法第2
    條授權，以95年12月20日經工字第09504607600 號公告修正
    「工廠從事物品製造、加工之範圍、一定面積、一定電力容
    量、熱能暨產業類別」，自中華民國96年1 月1 日生效，明
    訂一、從事物品製造、加工之範圍：以行政院主計處編印之
    「中華民國行業標準分類」之C 大類製造業之中類，自第8
    類食品製造業至第33類其他製造業為認定原則；從事資源回
    收製造加工新產品者，視同製造業。但屠宰業或僅從事冷藏
    、冷凍、修理、維修安裝業務者除外。二、一定面積：廠地
    面積100 平方公尺以上，或廠房面積達50平方公尺以上。三
    、一定電力容量、熱能：電力容量、熱能（馬力與電熱之合
    計）達2.25千瓦以上。另臺北縣政府96年12月3 日北府經商
    字第0960749092號公告略以：「公告工廠管理法……有關本
    府權限事項，委任予本府經濟發展局，以該局名義行之，並
    自公告日施行。」
五、查原告未經核准工廠登記，發給工廠登記證，擅自在新北市
    ○○區○○街170 號設置工廠，從事金屬零件電鍍製造、加
    工業務，經改制前臺北縣政府聯合查報小組於99年4 月29日
    稽查查獲，現場查有機械設備車床1 台、電鍍槽2 組、砂輪
    機1 台、天車1 台、空壓機1 台，其工廠廠房面積90平方公
    尺，馬力為6HP 等情，為原告所不爭執，並有工廠勘查紀錄
    表及現場照片在卷可稽（本院卷第51-53 頁）；又該廠從事
    金屬零件電鍍製造、加工業務，係屬「中華民國行業標準分
    類」之C 大類製造業中第25中類「金屬製品製造業」，亦據
    被告陳明在卷，有「中華民國行業標準分類」相關資料附卷
    可參（本院卷第74-76 頁）。原告在上址設置之工廠廠地面
    積、機具設備所使用之電力容量及熱能均已超過經濟部95年
    12月20日經工字第09504607600 號公告之規模，所從事製造
    、加工業務復屬上開公告之製造、加工範圍，核屬工廠管理
    輔導法第2 條所稱之工廠，原告未經申准工廠登記並取得工
    廠登記證，擅自從事物品製造、加工，與行為時工廠管理輔
    導法第10條第1 項規定有違，其違章事實明確，從而，被告
    依同法第23條第1 款規定，並參酌該工廠從事金屬零件電鍍
    ，屬「臺北縣政府未登記工廠違規分類及處理原則」第3 類
    「重度危害」性質，以原處分勒令原告停工，並處罰鍰5 萬
    元，並無違誤。
六、原告雖稱依行政罰法第5 條從新從輕原則，被告應依修正後
    工廠管理輔導法第33條規定輔導原告之未登記工廠合法經營
    ，而非遽予裁罰，逼迫原告關廠云云。然查，99年6 月2 日
    修正公布並於同日施行之工廠管理輔導法第33條固規定：「
    （第1 項）為輔導未登記工廠合法經營，中央主管機關應會
    商有關機關擬定相關措施辦理之；輔導期間自本法修正施行
    之日起7 年。（第2 項）於前項輔導期間屆滿前，特定地區
    內之未登記工廠，不適用第30條第1 款（本院按即修正前第
    23 條 第1 款規定）……處罰之規定。（第3 項）前項特定
    地區之範圍，由中央主管機關會商有關機關於本法修正施行
    之日起2 年內公告之。」，然上開法規修正施行係在本案原
    告違章事實發生及被告作成原處分之後，依行政罰法第5 條
    規定：「行為後法律或自治條例有變更者，適用行政機關最
    初裁處時之法律或自治條例。但裁處前之法律或自治條例有
    利於受處罰者，適用最有利於受處罰者之規定。」，自應適
    用被告裁處時即90年3 月14日制訂之工廠管理輔導法，並無
    99年6 月2 日修正後工廠管理輔導法之適用，原告上開主張
    ，要屬其主觀上對於法律錯誤之認知，非屬可採。況依修正
    後工廠管理輔導法第33條第2 、3 項規定，可知該條適用範
    圍僅限於中央主管機關公告之「特定地區範圍」，並非原告
    所稱任何地區皆可就地輔導合法，而中央主管機關即經濟部
    迄未公告該特定地區範圍，已據被告辯明在卷，且原告可否
    依修正後工廠管理輔導法第33條規定接受輔導或依修正後同
    法第34條規定申請補辦臨時工廠登記，則屬另事，與本件無
    涉，併此敘明。
七、綜上所述，原告所訴各節，均非可採，原處分並無違誤，訴
    願決定遞予維持，亦無不合，原告徒執前詞，訴請撤銷，為
    無理由，應予駁回。又本件事證已臻明確，兩造其餘攻擊防
    禦方法均與本件判決結果不生影響，故不逐一論述。
八、據上論結，本件原告之訴為無理由，依行政訴訟法第98條第
    1 項前段，判決如主文。
中　　華　　民　　國　　100 　年　　5 　　月　　26　　日
　　　　　　　　　　臺北高等行政法院第五庭
                          　　審判長法  官　黃清光
                             　　　 法  官　李維心
                            　 　　 法  官　程怡怡
上為正本係照原本作成。
如不服本判決，應於送達後20日內，向本院提出上訴狀並表明上
訴理由，如於本判決宣示後送達前提起上訴者，應於判決送達後
20日內補提上訴理由書（須按他造人數附繕本）。
中　　華　　民　　國　　100 　年　　5 　　月　　26　　日
　　　　　　　　　　　　　　　　　　書記官　張正清